臺灣高等法院臺中分院刑事判決
111年度上更一字第52號
上  訴  人  
即  被  告  戴國安



指定辯護人  林琦勝律師（義務辯護律師）
上列上訴人即被告因違反毒品危害防制條例案件，不服臺灣臺中
地方法院109年度訴字第1294號中華民國110年4月15日第一審判
決（起訴案號：臺灣臺中地方檢察署109年度偵緝字第46號、109
年度偵字第8997號），提起上訴，經本院判決後，由最高法院撤
銷發回，本院更審判決如下：
    主  文
原判決關於附表一編號2、5、12部分均撤銷。
戴國安犯如附表一編號2、5、12所示之罪，各處如附表一編號2
、5、12所示之刑及沒收。
    事  實
一、戴國安基於販賣第一級毒品及第二級毒品以營利之犯意，分
    別於附表一編號2、5、12所載時間、地點，以附表編號2、5
    、12所示之交易金額，販賣如附表一編號2、5、12所示種類
    及數量之毒品予王瑞揚。
二、案經彰化縣警察局彰化分局報告臺灣臺中地方檢察署檢察官
    偵查起訴。
    理  由
壹、被告於第二審審判期日經合法傳喚，無正當之理由不到庭者
    ，得不待其陳述，逕行判決，刑事訴訟法第371條定有明文
    。上訴人即被告戴國安（下稱被告）經本院合法傳喚，有公
    示送達證書、送達證書、臺灣高等法院前案案件異動查證作
    業、在監在押全國記錄表在卷可查（本院卷第73至75、79、
    93至94、111至112頁)，其無正當理由不到庭，於本院民國1
    11年8月30日審判期日不到庭，自得不待其陳述，逕行判決
    。
貳、證據能力之說明
一、按執行機關應於執行監聽期間內，每15日至少作成1次以上
    之報告書，說明監聽行為之進行情形，以及有無繼續執行監
    聽之需要，核發通訊監察書之法官並得隨時命執行機關提出
    報告，通訊保障及監察法（下稱通保法）第5條第4項定有明
    文。又執行機關於執行通訊監察期間所作之期中報告書，陳
    報至該管法院時，如已逾15日之法定期限，或法官指定之期
    日，均屬違反通保法第5條第4項期中報告義務之規定。而執
    行機關違反通保法第5條第4項期中報告義務前，依法監聽所
    取得之內容，具有證據能力；於違反期中報告義務後至通訊
    監察期間屆滿前取得者，依該法第18條之1第3項規定無證據
    能力，但執行機關於通訊監察期間已製作期中報告書，僅逾
    期陳報至該管法院者，則依刑事訴訟法第158條之4規定，審
    酌人權保障及公共利益之均衡維護認定，此為最高法院現今
    統一之見解（最高法院110年度台上字第2943號刑事判決意
    旨參照）。簡言之，期限前監聽所得資料具有證據能力，期
    限後監聽所得資料部分，則視執行機關於通訊監察書核准之
    該次通訊監察期間，有無製作期中報告書為斷，若完全未製
    作，依通保法第18條之1第3項規定無證據能力；若已製作，
    僅逾期提出，其證據能力之有無，則依刑事訴訟法第158條
    之4規定認定之。經查，本案臺灣彰化地方法院法官分別於1
    07年11月2日、同年11月29日、同年12月12日核發通訊監察
    書，並指示執行機關應分別於107年11月20日、同年12月19
    日、同年12月30日作成監察報告書陳送法院，而該執行機關
    亦分別於107年11月20日、同年12月19日、同年12月30日將
    作成之期中報告以函文陳送法院等情，業經本院前審調取10
    7年聲監字第974號、107年聲監續字第916號、107年聲監字
    第1078號等案卷無訛，固符合通保法第5條第4項所定應於執
    行監聽期間內，每15日至少作成1次期中報告書之規定。然
    該期中報告書因函文傳遞關係，分別於107年11月22日、107
    年12月20日、108年1月2日始陳報至該管之臺灣彰化地方法
    院，已逾法官指定之期日，依最高法院前揭統一見解，即屬
    違反通保法第5條第4項期中報告義務之規定。又稽諸卷內通
    訊監察書及上開通訊監察譯文內容（見本院前審卷第119至1
    37頁），此部分進行監聽所取得之內容，係於違反期中報告
    義務後至通訊監察期間屆滿前取得，自應依刑事訴訟法第15
    8條之4規定，斟酌逾期情形，對法院審查判斷有無應撤銷原
    核發通訊監察書之影響程度、執行機關違背法定程序之主觀
    意圖、侵害監察對象或第三人權益之種類及輕重、犯罪所生
    之危險或實害、禁止使用證據對於預防將來違法取得證據之
    效果、偵審人員如依法定程序有無發現該證據之必然性、證
    據取得之違法對上訴人訴訟上防禦不利益之程度等各種情形
    ，審酌人權保障及公共利益之均衡維護，以認定其證據能力
    之有無。本院審酌本件執行機關分別於107年11月20日、同
    年12月19日、同年12月30日即作成期中報告書，但因函文傳
    遞仍需時間而未能遵期陳報至法院，另參以通保法第5條第4
    項雖僅規定「作成」或「提出」報告書，而無應於15日內作
    成或法官指定期日提出「並陳報至法院」之明文，惟上開期
    日均應解釋為陳報至該管法院之期限，此係最高法院於111
    年5月25日作成之統一見解，故實難認本案執行機關逾期陳
    報期中報告書至法院係出於惡意違反法律，或恣意濫用偵查
    權限而侵害人民隱私權；復參以本件被告所涉販賣第一、二
    級毒品本屬通保法第5條第1項規定得受通訊監察之罪，考量
    販賣毒品犯罪對社會治安造成嚴重影響，且販賣毒品蒐證不
    易，多須仰賴長期實施通訊監察始能具體掌握犯罪過程，蒐
    證之困難度非低、及蒐證之機會甚微；另斟酌刑事訴訟法第
    158條之4之人權保障及公共利益之均衡維護法規意旨，權衡
    被告所受損害程度非鉅及此等蒐證手段確屬必要暨本件瑕疵
    實屬輕微等情，即就個人基本人權之保障及公共利益之均衡
    維護，依比例原則及法益權衡原則，予以客觀之判斷，認前
    開通訊監察內容、譯文，當具有證據能力。故上訴意旨指摘
    附表一編號2、5、12之通訊監察譯文，警方未依規定期日陳
    報期中報告，其監聽所取得之通訊監察錄音譯文及取得資料
    之衍生證據，包括被告之供述、證人王瑞揚之警詢、偵查、
    原審之證詞等，均無證據能力等語，依上開說明，難認有據
    。
二、按被告以外之人於審判外之言詞或書面陳述，除法律有規定
    者外，不得作為證據，刑事訴訟法第159條第1項定有明文。
    證人王瑞揚於警詢之陳述，屬被告以外之人於審判外之言詞
    陳述，並經被告及其辯護人爭執其證據能力，復無符合法律
    規定有證據能力之情形，依上開之規定，證人王瑞揚之警詢
    筆錄無證據能力。
三、被告以外之人於審判外向法官所為之陳述，得為證據。被告
    以外之人於偵查中向檢察官所為之陳述，除顯有不可信之情
    況者外，得為證據。刑事訴訟法第159條之1第1項、第2項分
    別定有明文。而該條之立法理由係認被告以外之人（包括證
    人、鑑定人、告訴人、被害人及共同被告等）之陳述如在法
    官面前為之，因其任意陳述之信用性係在已受確定保障之情
    況下所為，自得作為證據。而現階段刑事訴訟法規定檢察官
    代表國家偵查犯罪、實施公訴，依法其有訊問被告、證人及
    鑑定人之權，證人、鑑定人且須具結，而實務運作時，檢察
    官偵查中向被告以外之人所取得之陳述，原則上均能遵守法
    律規定，不致違法取供，其可信度極高，職是，被告以外之
    人前於偵查中已具結而為證述，除反對該項供述得具有證據
    能力之一方，已釋明「顯有不可信之情況」之理由外，即不
    宜遽指該證人於偵查中之陳述不具證據能力。本件證人王瑞
    揚於偵查中在檢察官前所為陳述，業經依法具結（見他字卷
    第207至210頁） ，證人王瑞揚未曾提及檢察官在訊問時有
    不法取供之情形，被告及其辯護人亦未釋明上開證人之陳述
    有何顯不可信之情況，依上開規定，證人王瑞揚於偵查中之
    證述，自均具有證據能力。又被告以外之人於審判外向法官
    所為之陳述，不問係其他刑事案件之準備程序、審判程序或
    民事事件或其他訴訟程序之陳述，均有證據能力（最高法院
    102年度台上字第202號判決意旨參照）。證人王瑞揚於原審
    所為證述，依前揭說明，應認有證據能力
四、檢察官、被告及辯護人於本院審理時，除前述被告之供述、
    證人王瑞揚之警詢、偵查、原審之證詞外，對於本判決所引
    用其他相關具傳聞性質之證據資料，均未爭執其證據能力，
    本院審酌上開不爭執部分之供述證據作成時之情況，證據之
    取得過程，無不當取供及證明力明顯過低之瑕疵，且與待證
    事實具有關連性，足認為得為本案之證據，依刑事訴訟法第
    159條之5之規定，有證據能力。
五、本判決以下據以認定犯罪事實所引用之非供述證據，查無有
    何違反法定程序取得之情形，亦無刑事訴訟法第159條之4顯
    有不可信之情況與不得作為證據或證明力明顯過低之情形，
    且經本院於審理時依法踐行調查證據程序，檢察官及辯護人
    均未爭執各該證據之證據能力，且與本案待證事實具有關聯
    性，自得採為證據。　　
參、認定犯罪事實所憑之證據及理由
一、訊據被告於原審坦認有於附表編號2 所載時間與證人王瑞揚
    見面，又門號0000000000、0000000000行動電話均為被告所
    使用等事實，然矢口否認有何本案犯行，辯稱：我沒有販賣
    海洛因、甲基安非他命予證人王瑞揚，王瑞揚欠我錢，用車
    子抵押給我，我認為他挾怨報復，又本案與被告在109年度
    偵續緝字第1號發生的時間重疊，證人同是王瑞揚，其指證
    供述前後不一，其證詞不可採信等語。辯護人則為被告辯護
    略以：證人王瑞揚證詞存有瑕疵且可信度薄弱，且剔除附表
    一編號2、5、12以外，被告與證人王瑞揚其餘對話內容，多
    為詢問對方所在，或相約見面，尚難以確知是否與販賣毒品
    有關，不足採為補強證據；又證人王瑞揚與被告之間有債務
    糾紛，證人王瑞揚欠被告新臺幣（下同）10萬元，是否能如
    起訴書附表所示購買12月最多是到6 萬5000元，1 月是3 萬
    元，證人王瑞揚又說大部分是現金交易、他沒有工作、沒有
    收入，是不是有可能積欠被告10萬元的情況下，還有辦法去
    買這10多萬的毒品，且於108 年2 月被告請證人王瑞揚要處
    理這個事情，把車輛過戶，證人王瑞揚在108年2 月23日去
    做了第一次警詢筆錄，此警詢陳述之證明力、可信度有所折
    扣等語。經查：
  ㈠上開被告所不爭執之事實，業據被告於偵查、原審及本院前
    審準備程序時供承在卷，核與證人王瑞揚於偵查時證述之主
    要情節一致（見他字卷第207至208 頁），並有被告與證人
    王瑞揚之通訊監察譯文、臺灣彰化地方法院通訊監察書、電
    話附表、門號0000000000、0000000000號查詢資料可佐（見
    偵字第8997號卷第27至71、83至163頁）等在卷可稽，此部
    分事實可以認定。
  ㈡被告有於附表一編號2、5、12所載時地，販賣如附表一編號2
    、5、12所載之毒品予證人王瑞揚等情，業據證人王瑞揚於
    偵查中證稱：我的毒品上游是「阿廷」，我在警局有指認「
    阿廷」就是戴國安。我與「阿廷」交易都是用手機電話，也
    有用LINE。我在107 年12月3 日下午，在「阿廷」住處附近
    ，有向「阿廷」購買1 錢1 萬元之海洛因；我在107 年12月
    24日23時，在臺中市北屯區僑孝街53巷租屋處附近，跟「阿
    廷」購買1 錢5 、6000元之甲基安非他命；我在108 年1 月
    10日白天8 、9 點，在「阿廷」位於五權南路住處附近，向
    「阿廷」購買5 、6000元之甲基安非他命及1 萬元之海洛因
    。我與「阿廷」交易毒品，甲基安非他命及海洛因不是說軟
    的就是說硬的。我沒有跟「阿廷」共同買毒品，我只是向他
    買而已。我沒有請「阿廷」向他的上游買毒品，他的上游是
    誰我都不知道等語甚詳（見他字卷第207至209 頁）。
  ㈢證人王瑞揚於原審審理時經提示相關通訊監察譯文後，復具
    結證稱：我有施用海洛因及甲基安非他命的習慣，我的毒品
    來源是被告（當庭指認被告）。0000000000門號是我使用的
    電話。107年12月3 日的通訊監察譯文，我說「那個，那個
    ，如果可以的話」，被告說「嗯」，也是在說毒品，「那個
    」是指毒品，這次有交易成功。107 年12月24日的通訊監察
    譯文，這是在說要購買毒品，「還有另外一批」就是在說毒
    品，有交易成功，我是直接向被告購買，一手交錢一手交貨
    。108 年1 月10日的通訊監察譯文，被告說「你兩種不同的
    喔？」，「兩種」就是海洛因及甲基安非他命都要，我說「
    不要給他等」意思我買的，我要拿給朋友，不要讓我朋友等
    ，這次有購買成功，是交易約5 、6000元的甲基安非他命及
    1 萬元的海洛因。我與被告沒有仇恨，我沒有冤枉被告。我
    每次與被告交易毒品的錢都有給他。我與被告都是現金交易
    ，都有交付金錢。我向被告購買毒品的錢，是我自己也有在
    販賣毒品，之前也有做藝品買賣等語明確（見原審卷第167
    至197 頁）。
  ㈣參以被告與證人王瑞揚於附表一編號2、5、12所示時間，雙
    方之通訊監察譯文，內容如下：
⑴附表一編號2部分： 
時間 通話內容 卷證出處 2018/12/3下午04：09：21 B（即被告）：喂？ A（即證人王瑞揚）：你在哪理？ B：喂！一樣啊！早上這裡啊！ A：喔！被發現啊！我換車！ B：被發現？！！沒關係！過來再講！ A：我知道！ B：啊？ A：車牌 B：車牌？什麼車牌？ A：有嗎？ B：喔喔！在另外一邊啊！我放東西那邊啊！ A：那個那個....如果可以的話！ B：嗯！ A：麻煩妳先拿過來！我順便裝那台車那邊！ B：哪一台車？ A：我那台啊！ B：喔好好！先拿起來給你就對了！ A：嘿嘿！我要換那台跟他！ B：喔好好！換牌就對了！你什麼時候要來？ A：我現在要出去了啊！ B：你要拿來就是了！好好！0K! A：恩 B：好掰掰 偵字第8997號卷第30-31頁 

⑵附表一編號5部分：
時間 通話內容 卷證出處 2018/12/24下午05：26：39 B（即被告）：喂？ A（即證人王瑞揚）：老闆！ B：嘿！ A：昨天那個還有沒有？ B：啊？ A：昨天那個！ B：有啊！ A：這個咧！ B：ㄟ....像昨天那樣子的啦！嗯！好像還有！我還有另外一批啦！也是一樣差不多的啦！ A：好啊 ！ B：嗯 ！ A：好！知道了！ B：恩 A：好！等一下！ B：好 偵字第8997號卷第33-34頁 2018/12/24下午09：26：28 B：喂？ A：五樓！ B：嘿 ！ A：五樓！趕快喔！ B：好啊 A：好掰掰 偵字第8997號卷第34頁 2018/12/24下午10：03：30 B：喂？ A：有沒有在樓上？ B：所以？啊？什麼？ A：你有沒有在樓上？ B：樓上哪裡？ A：五樓啊！ B：那邊喔！我說他是要多少？ A：啊？ B：你說你要過去統計嘛！ A：嘿啊！ B：統計是多少？ A：兩個！大概！ B：兩喔！？ A：嘿 ！ B：嘿啊！你沒有先跟我說！我哪知道要帶多少過去！ A：大概兩個啦！鑰匙掉了啦！ B：啊？你鑰匙掉了？ A：嘿！ B：靠夭啦！怎會這樣！ A：沒關係啦！我先找看看！你來的時候有比較便宜的在跟我說！ B：比較便宜的？什麼東西？ A：硬的！硬的！ B：粗的還硬的？喔喔！ A：嘿！ B：好好！待會再說 A：好好！ 偵字第8997號卷第34-35頁 2018/12/24下午10：52：44 A：喂！ B：喂？ A：人家在等了咧？ B：在路上了！ A：喔！ B：人家在等怎樣？ A：好啦！ B：喂？ A：好啦！ 偵字第8997號卷第35頁  

⑶附表一編號12部分：
時間 通話內容 卷證出處 2019/1/10上午07：30：09 A（即證人王瑞揚）：喂？ B（即被告）：喂！ A：都沒有響！ B：嘿阿！沒關係啦！這樣要幫你拿嗎？ A：要先2...有一樣嗎？ B：啊？ A：嘿阿！ B：嘿！我知道！ A：有一樣嗎？ B：你兩種不同的喔？ A：嘿阿！我可能要兩種不一樣有用的！不要給他等啊！ B：好啊好啊！有阿有啊！ A：啊？ B：好啊！有啊！ A：你那個有糖嗎？ B：有阿 A：有喔？ B：嘿啊！ A：你幫我七...A08! B：喔一樣!30這樣喔？ A：不是！08就好！這樣就可以了！ B：okok好好掰掰 偵字第8997號卷第44頁 

  ㈤細譯上開被告與證人王瑞揚之通話內容，附表一編號2 部分
    ，證人王瑞揚對被告表示「那個那個…如果可以的話」、「
    麻煩你先拿過來，我順便裝那台車那邊！…」，被告後即表
    示「喔好好，先拿起來給你就對了」，可看出證人王瑞揚向
    被告詢問有無毒品之意。附表一編號5 部分，證人王瑞揚向
    被告表示「兩個」、「硬的！硬的！」，被告則表示「粗的
    還硬的？」；附表一編號12部分，證人王瑞揚向被告表示「
    要先2 …有一樣嗎」，被告隨後回稱「你兩種不同的喔？」
    ，證人王瑞揚再稱「嘿阿！我可能要兩種不一樣有用的！不
    要給他等」等語。審酌我國對於販賣毒品之行為科以高度之
    刑責，衡諸買賣雙方以電話相互聯絡時，在毒品交易實務上
    ，販毒者與購毒者為逃避檢警追緝，雙方在聯繫的毒品交易
    過程中均採取較為隱晦之暗語，或彼此已有默契之含混語意
    而為溝通。縱上開附表一編號2、5、12通訊對話譯文內容，
    未見毒品之真正種類、數量、金額等字眼，或無直接論及販
    賣毒品之對話，但核與證人王瑞揚之證言綜合判斷，仍具有
    相當程度之關聯性，且互相契合。再者本案係司法警察依通
    訊監察之結果，即時啟動調查因而破獲證人王瑞揚購得毒品
    後，販賣毒品予黃阡佃、陳明順、梁福平等人，業據證人王
    瑞揚、黃阡佃、陳明順、梁福平證述在卷，而證人王瑞揚所
    販賣之毒品來源係購自被告等情，亦據證人王瑞揚證述無訛
    ，因而得以確信證人王瑞揚證述其與被告間有如附表一編號
    2、5、12所示之毒品交易為真實，故該附表一編號2、5、12
    通訊監察譯文內容自得作為補強證據，佐證證人王瑞揚上開
    證述內容，實屬有據。被告及辯護人辯稱證人王瑞揚證詞存
    有瑕疵不一，且可信度薄弱等語，自不足採信。
  ㈥被告雖又辯稱：王瑞揚欠我錢，用車子抵押給我，我認為他
    挾怨報復等語，並提出「清償證明書」（其上記載略以：此
    讓渡書另證明王瑞揚先生與戴國安先生於民國108 年2月底
    前所有債務已經清償後兩不相欠…立據人：戴國安、卓信旭…
    中華民國108 年3 月6 日）及「車輛買賣讓渡書」（其上記
    載略以：茲本人所有洪素雲年份2010廠牌AUDI汽車壹輛車牌
    …引擎號碼…確實讓渡與戴國安台端無訛…）（見原審卷第85
    至87 頁）。然查，證人王瑞揚於原審審理時證稱：107 年
    底、108 年初左右，我有欠被告買毒品的錢，還有跟他借10
    萬元，跟被告借10萬元的時候，被告用我的車子去抵押，我
    後來進去監所執行，被告去我家把車子牽走。我是透過吳燕
    雪向被告借錢，本案的車輛買賣讓渡書及清償證明書是我同
    意把車子交給被告，作為清償欠被告10萬元的債務，買賣讓
    渡書上的「洪素雲」是我母親。我積欠被告10萬元，被告有
    跟我追討，後來我進去執行，被告就去我家，找我的家人，
    我媽媽有來跟我說，我不會因為與被告之間的債務就為不實
    陳述。我欠被告債務的這段期間，被告沒有用強逼的方式追
    討債務，當時車子都還是我在使用，是我入監執行，被告才
    去我家牽車等語（見原審卷第185至191、193至195 頁）。
    證人王瑞揚雖證述其有積欠被告10萬元債務及購買毒品的錢
    ，被告以其所使用之車子抵押作為擔保債務之用，且於其入
    監執行時，被告曾至其家中將該車牽走等語，然證人王瑞揚
    亦證稱其積欠被告債務期間，車輛仍係由其使用，且被告並
    未以強暴手段催討債務，依證人王瑞揚上開所述，無法僅以
    證人王瑞揚有積欠被告債務，即遽認定證人王瑞揚會因此故
    意誣指被告販賣毒品。況若依被告於原審審理時所提出之「
    清償證明書」，其上記載被告與證人王瑞揚之所有債務於10
    8 年2 月底前清償兩不相欠；參以證人卓信旭於原審審理時
    亦證稱：「清償證明書」是要證明被告與證人王瑞揚間的債
    務已經在108 年2 月底前全部清償完畢，被告去證人王瑞揚
    家將車子牽走時，有給證人王瑞揚的母親3 萬元，補貼證人
    王瑞揚的母親，因為證人王瑞揚他們家也過的蠻辛苦的，我
    不清楚被告在這之前向證人王瑞揚追討債務的過程等語（見
    原審卷第200至202 頁）。依證人卓信旭之證詞，證人王瑞
    揚積欠被告之債務，已於108 年2 月底清償完畢，而證人王
    瑞揚於原審審理作證之時間為110 年3 月4 日，當時證人王
    瑞揚既已無積欠被告債務，自更無誣陷被告之動機或必要。
    而被告雖確曾至證人王瑞揚家中將擔保債務之車輛牽走，然
    同時給證人王瑞揚之母親3 萬元作為貼補，可見當時被告與
    證人王瑞揚關係並非惡劣，否則被告又何需體諒證人王瑞揚
    母親之經濟狀況而給予現金補貼？證人卓信旭亦未證述被告
    有使用強暴、脅迫手段向證人王瑞揚催討債務。是難以認定
    證人王瑞揚會因積欠被告債務而故意為對被告不利之不實證
    述，被告辯稱證人王瑞揚積欠債務，挾怨報復等語，亦無可
    採。
  ㈦又被告辯稱於108年1月14日涉嫌販賣12000元海洛因予證人王
    瑞揚部分，經檢察官以109年度偵續緝字第1號不起訴處分等
    語。查該案檢察官係以除證人王瑞揚之片面指證外，別無其
    他補強證據足資佐證，無從認定被告之犯行而為不起訴處分
    ，核與本案有罪部分除證人王瑞揚證述外，尚有雙方毒品交
    易過程隱晦的相關暗語之通訊監察譯文內容作為補強證據，
    足以佐證證人王瑞揚之證詞，實屬有據，兩案案情並不相同
    ，不足以此為被告有利之認定，被告所辯自不可採。
  ㈧犯罪事實更正部分：證人王瑞揚於原審審理時證稱：107 年1
    2月3 日這一次，大概是在下午17時左右到達交易地點等語
    （見原審卷第195至196 頁），並參酌上開被告與證人王瑞
    揚之通訊監察譯文，應認定被告此部分交易時間應如本判決
    附表一編號2所示。又證人王瑞揚關於其向被告購買甲基安
    非他命部分之金額，係證稱為5 、6000元等語如前，依有疑
    唯利被告之原則，僅能認為其販賣予證人王瑞揚之甲基安非
    他命金額為5000元，爰更正附表一編號5、12所示之犯罪事
    實。
二、販賣毒品係政府嚴予查緝之違法行為，且可任意分裝或增減
    其分量，各次買賣之價格，當亦各有差異，隨供需雙方之資
    力、關係深淺、需求數量、貨源充裕與否、販賣者對於資金
    需求如何及殷切與否，以及政府查緝之態度，進而為各種不
    同之風險評估，而為機動性之調整，因之販賣之利得，除經
    坦承犯行，或帳冊價量均記載明確外，委難查得實情，是縱
    未確切查得販賣賺取之實際差價，但除別有事證，足認係按
    同一價格轉讓，確未牟利之情形外，尚難執此認非法販賣之
    事證有所不足，致知過坦承者難辭重典，飾詞否認者反得逞
    僥倖，而失情理之平。況販賣者從各種「價差」或「量差」
    或係「純度」謀取利潤方式，或有差異，然其所圖利益之非
    法販賣行為目的，則屬相同，並無二致；衡諸毒品取得不易
    ，量微價高，依一般社會通念以觀，凡為販賣之不法勾當者
    ，倘非以牟利為其主要誘因及目的，應無甘冒被查緝法辦重
    刑之危險，平白無端義務為該買賣之工作，是其販入之價格
    必較售出之價格低廉，而有從中賺取買賣差價牟利之意圖及
    事實，應屬符合論理法則且不違背社會通常經驗之合理判斷
    。綜合考量社會大眾均知買賣毒品係非法行為之客觀社會環
    境，依據上開積極證據及經驗法則綜合研判，本案被告販賣
    如附表一編號2、5、12所示之毒品予證人王瑞揚共3次，均
    屬有償行為，且非偶一為之，且被告與證人王瑞揚尚無特殊
    關係或特別深厚之交情，苟非有利可圖，當不願甘冒法律制
    裁之風險而予販賣，益徵被告有販賣毒品海洛因及甲基安非
    他命以營利之意圖甚明。
三、綜上，被告及辯護人所辯均不足採信，被告如附表一編號2
    、5、12所示之犯行，均事證明確，可以認定，皆應依法論
    科。　　
參、論罪之理由
一、被告行為後，毒品危害防制條例第4 條第1 項、第2 項於10
    9 年1 月15日修正公布，並於同年7 月15日生效施行。修正
    前毒品危害防制條例第4 條第1 項、第2 項規定「製造、運
    輸、販賣第一級毒品者，處死刑或無期徒刑；處無期徒刑者
    ，得併科新臺幣2 千萬元以下罰金。製造、運輸、販賣第二
    級毒品者，處無期徒刑或7 年以上有期徒刑，得併科新臺幣
    1 千萬元以下罰金」；修正後則為「製造、運輸、販賣第一
    級毒品者，處死刑或無期徒刑；處無期徒刑者，得併科新臺
    幣3 千萬元以下罰金。製造、運輸、販賣第二級毒品者，處
    無期徒刑或10年以上有期徒刑，得併科新臺幣1 千5 百萬元
    以下罰金」，經新舊法比較後，因修正後同條例第4 條第1 
    項、第2 項之法定刑度均較修正前提高，並未較有利於被告
    ，故本案被告販賣第一級、第二級毒品之犯行，均應適用修
    正前毒品危害防制條例之規定論處。
二、核被告如附表一編號2 所為，係犯修正前毒品危害防制條例
    第4 條第1 項之販賣第一級毒品罪；如附表一編號5 所為，
    係犯修正前毒品危害防制條例第4 條第2 項之販賣第二級毒
    品罪；如附表一編號12所為，係犯修正前毒品危害防制條例
    第4 條第1 、2 項之販賣第一、二級毒品罪。被告持有第一
    級、第二級毒品之低度行為，為各次販賣之高度行為所吸收
    ，均不另論罪。被告所犯附表一編號12部分，係以一行為犯
    2 罪名，為想像競合犯，應從一重論以修正前毒品危害防制
    條例第4 條第1 項之販賣第一級毒品罪處斷。被告所犯前開
    3罪，犯意各別、行為互殊，應予分論併罰。
三、刑之減輕事由：
  ㈠被告就本案犯行，於偵審均未曾自白犯罪，自不符合毒品危
    害防制條例第17條第2 項之規定，無從依該規定減輕其刑。
    又本案被告並未供出毒品來源，有臺灣臺中地方檢察署109 
    年7 月16日中檢增露109 偵8997字第159330號函可參（見原
    審卷第37頁），是被告亦無毒品危害防制條例第17條第1 項
    規定之適用。
  ㈡刑法第59條規定之酌量減輕其刑，必其犯罪另有特殊之原因
    、環境或背景，在客觀上足以引起一般之同情，且於法律上
    別無其他應減輕或得減輕之事由，認予以宣告法定最低度刑
    猶嫌過重者，始有其適用。如別有法定減輕之事由者，應優
    先適用法定減輕事由減輕其刑後，猶嫌過重時，方得為之（
    最高法院98年度台上字第6342號判決意旨參照）。查被告本
    案販賣第一級毒品犯行部分，販賣對象僅有一人，經營規模
    非鉅，對社會之危害性較諸販毒集團為小，更何況被告本身
    有施用毒品，有被告之臺灣高等法院被告前案紀錄表在卷可
    憑，交易常屬吸毒者間互通有無、從中賺取微利之型態，對
    社會造成之危害尚無從與販賣毒品之大盤、中盤相提並論，
    而本案並無毒品危害防制條例第17條減輕或免除其刑之適用
    ，倘論處法定最低本刑（即無期徒刑），就本案情形未免過
    苛，本院認被告犯罪情狀，若處以該最低本刑，在客觀上足
    以引起一般之同情，爰就被告所犯附表一編號2、12所示販
    賣第一級毒品之犯行，均依刑法第59條規定減輕其刑。又就
    被告所犯附表一編號5 所示販賣第二級毒品部分，本院審酌
    被告非不知毒品危害之人，為圖私利仍為本案犯行，觀諸其
    犯罪目的、動機及犯罪情節，客觀上尚無任何情堪憫恕之處
    ，且依被告本案販賣第二級毒品之犯罪情節，若於法定刑度
    之外，動輒適用刑法第59條之規定減輕其刑，亦不符禁絕毒
    品來源、使國民遠離毒害之刑事政策，本院認被告本案販賣
    第二級毒品犯行，尚無情輕法重之情形，故無適用刑法第59
    條規定之餘地。　　
肆、撤銷原審部分判決及自為判決之理由
一、原審判決認被告所犯如附表一編號2 、5、12所示販賣毒品
    犯行，均事證明確，依法論科，固非無見。惟被告前於107 
    年1月2日，因施用毒品案件，經原審法院判處有期徒刑2 月
    確定，移送執行嗣於107年4月30日臺灣臺中地方檢察署（下
    稱臺中地檢）以107年執字第1476號執行，因被告未到案而
    予以通緝在案，至108 年1 月31 日被告通緝到案後，臺中
    地檢方以108年執緝字第219號易科罰金執行完畢（下稱甲案
    ）；被告另於108年1月19日，因施用、持有毒品案件，經原
    審法院判處應執行有期徒刑4 月確定（下稱乙案），上開甲
    、乙2 案，經原審法院於108 年2 月27日以108 年度聲字第
    809 號裁定定應執行有期徒刑5 月確定，嗣於109 年1 月2 
    日易科罰金執行完畢乙節，有臺灣高等法院被告前案紀錄表
    可參。原審判決誤以甲案107 年1月2日判決確定日期，為甲
    案有期徒刑2月執行完畢日期，而認被告如附表一編號2、5
    、12（犯罪日期107年12月3日至108年1月10日之間）所示販
    賣毒品犯行，均係受徒刑執行完畢，五年以內故意再犯有期
    徒刑以上之罪，而論以累犯，自有不當。
二、被告及辯護人主張附表一編號2、5、12之通訊監察譯文內容
    及衍生之證據均無證據能力；證人王瑞揚證詞存有瑕疵不一
    且可信度薄弱；又證人王瑞揚與被告之間是有債務的糾紛，
    挾怨報復，不足以認定被告附表一編號2、5、12犯行等情，
    雖均不足採，業據本院分別於上開理由欄貳、參說明綦詳。
    被告及辯護人雖執前詞，指摘原判決附表一編號2、5、12部
    分不當，而均無理由，然原審判決此部分既有上開瑕疵，自
    屬無可維持，應予撤銷改判。
三、爰以行為人之責任為基礎，審酌被告前有施用毒品前科紀錄
    ，業如前述，素行不佳，被告為謀個人私利，無視於政府制
    定毒品危害防制條例杜絕毒品犯罪之禁令，擅為販賣毒品之
    犯行，助長毒品流通及他人施用毒品之惡行，危害國民身心
    健康及社會風氣，且有滋生其他犯罪之可能，敗壞社會治安
    ，所為實不足取，應予非難，且依被告本案販賣毒品之次數
    及各次之販賣金額5000元至1 萬5000元不等，犯罪情節不輕
    ，被告犯罪後矢口否認犯行，並無悔意，犯後態度欠佳。並
    考量被告自陳國中肄業，從事弱電工程，月薪約5 、6 萬元
    ，已離婚，有三名子女之智識程度及生活經濟狀況（見原審
    卷第222 頁）等一切情狀，分別量處如附表一編號2、5、12
    所示之刑。
四、被告如附表一編號2、5、12所示之販賣毒品犯行，均有收取
    如附表一編號2、5、12所示之販毒價金，業據證人王瑞揚證
    述如上，屬被告因販毒之犯罪所得，應依上開規定，於被告
    如附表一編號2、5、12所示之各次販毒罪刑項下，分別宣告
    沒收，於全部或一部不能沒收或不宜執行沒收時，追徵其價
    額。
據上論斷，應依刑事訴訟法第369條第1項前段、第364條、第299
條第1項前段，判決如主文。
本案經檢察官何宗霖提起公訴，檢察官周穎宏到庭執行職務。
中　　華　　民　　國　　111 　年　　9 　　月　　20　　日
            刑事第三庭  審判長法  官  楊  真  明
                              法  官  邱  顯  祥
                              法  官  李  明  鴻
以上正本證明與原本無異。     
如不服本判決應於收受送達後二十日內向本院提出上訴書狀，其
未敘述上訴之理由者，並得於提起上訴後二十日內向本院補提理
由書（均須按他造當事人之人數附繕本）「切勿逕送上級法院」
。因疫情而遲誤不變期間，得向法院聲請回復原狀。         
                              書記官  陳  慈  傳   

中　　華　　民　　國　　111 　年　　9 　　月　　20　　日

附表一（為便於比對，編號如原判決所示）

編號 時間 地點 毒品種類及數量 交易金額（新臺幣） 宣告刑及沒收 2 107年12月3日下午5時許 臺中市南區五權南路與仁義街口 第一級毒品海洛因1包（1錢） 1萬元（海洛因） 戴國安販賣第一級毒品，處有期徒刑拾伍年肆月。未扣案之犯罪所得新臺幣壹萬元沒收，於全部或一部不能沒收或不宜執行沒收時，追徵其價額。 5 107年12月24日晚上11時許 臺中市北屯區僑孝街53巷內 第二級毒品甲基安非他命1包（1錢） 5000元（甲基安非他命） 戴國安販賣第二級毒品，處有期徒刑柒年肆月。未扣案之犯罪所得新臺幣伍仟元沒收，於全部或一部不能沒收或不宜執行沒收時，追徵其價額。 12 108年1月10日上午8 、9 時許 臺中市南區五權南路與仁義街口 第一級毒品海洛因、第二級毒品甲基安非他命各1包（1錢） 1萬元（海洛因）5000元（甲基安非他命） 戴國安販賣第一級毒品，處有期徒刑拾伍年捌月。未扣案之犯罪所得新臺幣壹萬伍仟元沒收，於全部或一部不能沒收或不宜執行沒收時，追徵其價額。 

附錄本案論罪科刑法條
（修正前）毒品危害防制條例第4條
製造、運輸、販賣第一級毒品者，處死刑或無期徒刑；處無期徒
刑者，得併科新臺幣2千萬元以下罰金。
製造、運輸、販賣第二級毒品者，處無期徒刑或7年以上有期徒
刑，得併科新臺幣1千萬元以下罰金。
製造、運輸、販賣第三級毒品者，處7年以上有期徒刑，得併科
新臺幣7百萬元以下罰金。
製造、運輸、販賣第四級毒品者，處5年以上12年以下有期徒刑
，得併科新臺幣3百萬元以下罰金。
製造、運輸、販賣專供製造或施用毒品之器具者，處1年以上7年
以下有期徒刑，得併科新臺幣1百萬元以下罰金。
前五項之未遂犯罰之。